臺灣臺南地方法院刑事判決　　　　　　　　　　　　九十二年度訴字第一二八號
　　公　訴　人　臺灣臺南地方法院檢察署檢察官
　　被　　　告　乙○○
　　指定辯護人　甲○○律師
右列被告因偽造文書等案件，經檢察官聲請簡易判決處刑（九十二年度偵字第四八九
三號），本院新市簡易庭認本件不合於刑事訴訟法所定得以簡易判決處刑之案件，簽
請本院刑事庭適用通常程序審理，本院判決如左：
    主  文
乙○○意圖供行使之用，而偽造有價證券，處有期徒刑壹年捌月，緩刑貳年。附表一
所示偽造之「丙○○」署名貳枚及印文枚，暨附表二所示偽造之本票壹張，均沒收
。
    事  實
一、乙○○係統一企業股份有限公司員工，與同事丙○○同住於臺南縣永康市○○路
    三０一號之員工宿舍。乙○○因缺錢花用，先於民國九十二年一月十四日十四時
    許，將同事丙○○置於宿舍抽屜內之國民身分證取走，並於當日下午，在臺南縣
    永康市○○路某刻印店，利用不知情之成年刻印店老闆，盜刻「丙○○」之印章
    。乙○○又隨即基於偽造文書之概括犯意，持丙○○國民身分證及偽刻之「丙○
    ○」印章，於當日前往臺南縣永康市○○○路五十四號臺南區中小企業銀行，冒
    用丙○○之名義，申辦活期存款帳戶及提款卡，並在活期儲蓄存款印鑑卡及約定
    書上，偽造附表一編號一所示之「丙○○」署名一枚，並蓋用偽刻之「丙○○」
    印章而偽造附表一編號一、二所示之「丙○○」印文共計三枚，持以向臺南區中
    小企業銀行行使，足以生損害於丙○○本人及臺南區中小企業銀行對帳戶管理之
    正確性。乙○○明知同事丙○○曾於八十九年間申辦臺新銀行信用卡，遂承前偽
    造文書之犯意，並基於偽造有價證券及意圖為自己不法所有之犯意，於九十二年
    一月二十四日，在「臺新銀行信用卡簡易通信貸款」申請書所附之約定書上，偽
    造附表一編號三所示「丙○○」署名一枚，又意圖供行使之用，在前開申請書所
    附之本票發票人欄內，偽造「丙○○」之署名並填載附表二所示之應記載事項後
    ，以郵寄方式，向臺新銀行申辦貸款，致使臺新銀行誤認係丙○○本人申請而陷
    於錯誤，乃於同年月三十日，核准貸款新臺幣（下同）十四萬五千七百五十元，
    並將前開款項撥入乙○○冒名申請之臺南區中小企業銀行「丙○○」帳戶內，足
    以生損害於丙○○本人及臺新銀行。乙○○隨後以冒名申辦領得之臺南區中小企
    業銀行提款卡，於附表三所示時間、地點，分別領取前開帳戶內之款項，共計十
    四萬五千元。乙○○事後雖將丙○○身分證放回原位，惟經丙○○發覺有異，始
    報警循線查獲。
二、案經丙○○訴由臺南縣警察局永康分局報請臺灣臺南地方法院檢察署檢察官偵查
    後聲請簡易判決處刑。
    理  由
一、右揭犯罪事實，業據被告乙○○於警偵訊及本院自白承認，並經被害人丙○○指
    述綦詳，核與臺南區中小企業銀行職員張怡芃證述相符，並有臺南區中小企業銀
    行申請資料、帳戶交易明細查詢單（被告數次提領日期，適逢假日，故與明細表
    上之入帳日期不同）、錄影帶二捲、「臺新銀行信用卡簡易通信貸款」申請書所
    附之約定書及本票可參，足認被告自白與事實相符，應予採信。至於辯護人辯稱
    ：被告雖冒用丙○○之名義申辦貸款，惟臺新銀行並未受有任何損害；另前開貸
    款申請書上所附之本票，臺新銀行亦不可能持以兌現，該本票應無流通性云云。
    然查，被告冒用丙○○之名義申辦貸款，使臺新銀行誤信係丙○○本人申請並因
    此核撥貸款，惟臺新銀行事後無從依法對丙○○本人請求償還，故以被告冒名申
    辦貸款時觀之，其使臺新銀行受有將來無法求償之損害甚明。又附表二所示之偽
    造本票，從形式要件觀之，已具備票據法規定之本票應記載事項，不論其外觀是
    否與一般商業本票相同，均無礙該本票之流通性。是辯護人前開所辯，均無可採
    。
二、查被告乙○○偽造附表一所示之私文書，另偽造附表二所示之本票，持以向臺南
    區中小企業銀行及臺新銀行行使，以詐取前開貸款，足以生損害於丙○○本人、
    臺南區中小企業銀行及臺新銀行，並使臺新銀行陷於錯誤，而將貸款撥入被告冒
    名申辦之「丙○○」帳戶內。核其所為，係犯刑法第二百零一條第一項之偽造有
    價證券罪、第二百十六條、二百十條之行使偽造私文書罪、第三百三十九條第一
    項之詐欺取財罪。被告利用不知情之刻印人員，偽刻「丙○○」之印章，為間接
    正犯。被告偽造「丙○○」印章、署名及印文，分別係偽造私文書及偽造有價證
    券之部分行為；又偽造私文書之低度行為，為行使偽造私文書之高度行為所吸收
    ；而行使偽造有價證券之低度行為，為偽造有價證券之高度行為所吸收，均不另
    論罪。被告先後二次行使偽造私文書犯行，時間緊接，方法相同，且係觸犯構成
    要件相同罪名，顯係基於概括犯意反覆為之，為連續犯，應依刑法第五十六條規
    定，論以一罪，並加重其刑，公訴人此部分漏未載及，併予敘明。又被告在「臺
    新銀行信用卡簡易通信貸款」申請書所附之約定書上，除偽造附表一編號三之「
    丙○○」署名外，另在該申請書所附之本票發票人欄內偽造「丙○○」署名並填
    載附表二所示之本票應記載事項，被告此部分已構成刑法第二百零一條第一項之
    偽造有價證券罪，公訴人認被告此部分係犯刑法第二百十六條、第二百十條之行
    使偽造私文書罪嫌，尚有未洽，惟其起訴之基本事實同一，應予變更起訴法條。
    被告所犯連續行使偽造私文書罪、偽造有價證券罪與詐欺取財罪間，有方法結果
    之牽連關係，為牽連犯，應依刑法第五十五條規定，從一重之偽造有價證券罪處
    斷。另被告乙○○以偽造文書及有價證券之方式冒名申辦貸款，所為雖不可取，
    然被告因家中缺錢花用，一時失慮而觸犯刑章，且被告事後業與被害人丙○○達
    成和解，有臺南縣永康市調解委員會調解書一紙可參（詳本院卷十九頁），足見
    被告事後彌補悔悟之意，其犯罪情狀顯可憫恕，倘量處法定刑三年以上之有期徒
    刑，猶嫌過重，爰依刑法第五十九條規定酌減其刑。爰審酌被告乙○○因缺錢花
    用，竟以冒用丙○○身分證及偽刻印章、偽造簽名、印文及本票之方式，冒名申
    辦貸款十四萬五千七百五十元，對丙○○之金融信用及整體金融交易秩序，所生
    損害非輕，惟被告犯後坦承犯行，態度良好，又與被害人丙○○達成和解等一切
    情狀，量處如主文所示之刑，以資懲儆。另參諸被告未曾受有期徒刑以上刑之宣
    告，有臺灣高等法院被告全國前案紀錄表可憑，本院審酌上開情狀，認被告經此
    教訓，應知所警惕，信無再犯之虞，因認所宣告之刑以暫不執行為適當，併諭知
    緩刑二年，以勵自新。
三、末查，附表一所示偽造「丙○○」之署名二枚及印文三枚，應依刑法第二百十九
    條規定沒收之；附表二所示之偽造本票，則依刑法第二百零五條，宣告沒收。至
    於偽造之「丙○○」印章一枚，及被告冒名申辦之提款卡一張，均經被告丟棄，
    有公務電話紀錄一紙可參，並據被告於本院陳明在卷（詳偵卷十三頁、本院卷五
    一頁），爰不為沒收之諭知。另刑法第二百十七條所稱之「偽造署押」，係指行
    為人冒用本人名義在文件上簽名或為民法第三條第三項所稱指印之類似簽名之行
    為者而言，如果僅在空白文書之姓名欄，書寫他人之姓名，其作用係識別人稱之
    用，而無簽名或類似與簽名有同一效力之行為者，即非該條所稱之署押，既非署
    押，即不生同法第二百十九條不問屬於犯人與否沒收之問題（最高法院八十年度
    台非字第二七七號判決參照），準此，被告在活期儲蓄存款印鑑卡及約定書之「
    客戶姓名欄」內，及簡易通信貸款申請書「申請人姓名欄」內，填寫「丙○○」
    之姓名（詳偵卷十四頁、本院卷四三、四四頁），僅係作為識別之用，而無簽名
    之效力，並非刑法第二百十七條所稱之「偽造署押」，自無庸為沒收之諭知，併
    附敘明。
四、公訴意旨另以：臺新銀行於九十二年一月三十日，撥放貸款至乙○○冒名申辦之
    臺南區中小企業銀行丙○○帳戶內，乙○○即基於意圖為自己不法所有之概括犯
    意，連續於附表三所示時間、地點，以冒用丙○○提款卡密碼之不正方法，領得
    款項共計十四萬五千元，因認被告涉犯刑法第三百三十九條之二第一項之利用自
    動付款設備詐欺罪嫌等語。惟按，刑法第三百三十九條之二自動付款設備詐欺罪
    ，所稱「不正方法」，係指類似行騙之方法，而違反自動付款設備之付款設計目
    的，以取得他人款項或財產上之不法利益，例如以偽造或變造之提款卡，由自動
    付款機提款（參林山田，刑法各罪論增訂第二版上冊，四二七頁）。易言之，由
    於自動提款機在付款設計上，只確認提款卡及密碼之真偽，倘以真正之提款卡及
    密碼，由自動提款機領款，自非屬刑法第三百三十九條之二第一項之「不正方法
    」。查本件被告冒用丙○○名義申辦提款卡，經臺南區中小企業銀行准予核發，
    被告並自行設定提款卡之密碼，則被告所持提款卡及憑以領款之密碼，均屬真正
    ，揆諸前揭說明，自非屬刑法第三百三十九條之二第一項之「不正方法」。惟檢
    察官認此部分與前揭論罪科刑部分，有牽連犯裁判上一罪之關係，爰不另為無罪
    之諭知，併此敘明。
據上論斷，應依刑事訴訟法第四百五十二條、第二百九十九條第一項前段、第三百條
，刑法第二百零一條第一項、第五十六條、第二百十六條、第二百十條、第三百三十
九條第一項、第五十五條、第五十九條、第七十四條第一款、第二百零五條、第二百
十九條，罰金罰鍰提高標準條例第一條前段，判決如主文。
本案經檢察官丁○○到庭執行職務。
中      華      民      國      九十三      年    二    月    二十五    日
                                  臺灣臺南地方法院刑事第九庭
                                      審判長法  官    鄭  文  祺
                        法  官    林  欣  玲
                                            法  官    林  中  如
右正本證明與原本無異。
如不服本判決，應於判決送達後十日內向本院提出上訴狀( 應附繕本 )。
中      華      民      國      九十三      年    二    月    二十五    日
                                            書記官    馬  愛  君
附錄本案論罪科刑法條：
刑法第二百零一條第一項：
意圖供行使之用，而偽造、變造公債票、公司股票或其他有價證券者，處三年以上十
年以下有期徒刑，得併科三千元以下罰金。
刑法第二百十條：
偽造、變造私文書，足以生損害於公眾或他人者，處五年以下有期徒刑。
刑法第二百十六條：
行使第二百十條至第二百十五條之文書者，依偽造、變造文書或登載不實事項或使登
載不實事項之規定處斷。
刑法第三百三十九條第一項：
意圖為自己或第三人不法之所有，以詐術使人將本人或第三人之物交付者，處五年以
下有期徒刑、拘役或科或併科一千元以下罰金。
附表一：
┌──┬────────────────────────┬──────┐
│編號│          乙○○偽造之簽名及印文                │    備註    │
├──┼────────────────────────┼──────┤
│一  │臺南區中小企業銀行活期儲蓄存款印鑑卡上，偽造「陳│本院卷四三頁│
│    │一瑋」簽名壹枚、偽造「丙○○」印文貳枚。        │            │
├──┼────────────────────────┼──────┤
│二  │臺南區中小企業銀行綜合存款約定書上，偽造「丙○○│本院卷四四頁│
│    │  」印文壹枚。                                  │            │
├──┼────────────────────────┼──────┤
│三  │臺新銀行信用卡簡易通信申請書上立約人欄，偽造「陳│            │
│    │一瑋」簽名壹枚。                                │本院卷七六頁│
│    │                                                │            │
    ─┴────────────────────────┴──────┘
附表二：
┌──┬───┬──────────┬────┬────┬──────┐
│編號│發票人│        發票日      │發票金額│ 受款人 │    備註    │
├──┼───┼──────────┼────┼────┼──────┤
│一  │丙○○│九十二年一月二十四日│四十萬元│臺新銀行│本院卷七六頁│
└──┴───┴──────────┴────┴────┴──────┘
附表三：
┌─┬────────┬───────────────────────┐
│編│乙○○提領之時間│                提領地點                      │
│號│  （九十二年）  │                                              │
├─┼────────┼───────────────────────┤
│一│二月三日（二次）│臺南縣柳營鄉○○路○段七四五號柳營郵局提款機  │
├─┼────────┼───────────────────────┤
│二│二月五日（四次）│臺南縣永康市○○○路五十四號臺南區中小企業銀行│
│  │          │自動提款機                                    │
├─┼────────┼───────────────────────┤
│三│二月六日（二次）│臺南縣永康市○○○路三十七號遠東銀行自動提款機│
└─┴────────┴───────────────────────┘
